【裁判字號】    89,判,804
【裁判日期】    890317
【裁判案由】    稅捐稽徵法
【裁判全文】
行  政  法  院  判  決                            八十九年度判字第八○四號
    原      告  寶路建設股份有限公司
    代  表  人  甲○○
                                        送達代收人  乙○○   台北市○○○路
                              .
    被      告  臺北市稅捐稽徵處
右當事人間因稅捐稽徵法事件，原告不服財政部中華民國八十八年一月四日台財訴第
000000000號再訴願決定，提起行政訴訟，本院判決如左︰
    主  文
原告之訴駁回。
    事  實
緣原告於八十三年七月間將排水溝工程發包予楊彥彬，計支付價款新台幣（下同）一
、九○○、○三二元（不含稅），涉嫌未依規定取得合法憑證，而以非實際交易對象
鍵璟企業有限公司（以下簡稱鍵璟公司）所開立之統一發票七紙充當進項憑證，申報
扣抵銷項稅額。案經被告查獲，審理違章成立，除核定補徵營業稅九五、○○二元外
，並依稅捐稽徵法第四十四條規定，就其未依規定取得他人憑證之行為經查明認定之
總額處以百分之五罰鍰九五、○○二元。原告不服，申請復查，未獲變更，提起訴願
，訴經台北市政府八十六年六月二十四日府訴字第八六○三九五一三○一號訴願決定
：「原處分撤銷，由原處分機關另為處分」，嗣經被告重核結果，仍維持原核定，被
告仍不服，復提起訴願，訴經台北市政府以八十七年四月二日府訴字第八七○○八二
二六○一號訴願決定：「原處分關於補徵營業稅部分撤銷，其餘訴願駁回。」原告仍
不服，關於罰鍰部分乃向財政部提起再訴願，遭決定駁回，遂提起行政訴訟，茲摘
兩造訴辯意旨於次：
原告起訴意旨略謂︰一、查鍵璟公司係依法設立之公司，並已取有合法之公司執照及
營利事業登記證，就其形式上已具合法資格，原告將工程發包予該公司，並與該公司
訂有工程合約，同時鍵璟公司並依約完成工程，就實質上鍵璟公司確實有銷貨予原告
之事實，茲有實際完工工程實物可資證明，因此鍵璟公司並非如原處分所稱一無銷貨
事實之虛設行號。至於鍵璟公司委任何人或如何完成承包工程均非原告所能干涉，原
處分以楊彥彬為實際工作者，而認定原告係與楊彥彬交易，實為任意揣測，缺乏法律
證據。二、就法律效力而言，與原告訂定承包合約者係為鍵璟公司，因此就工程範圍
內原告交易對象均為鍵璟公司，鍵璟公司依法有完成工程之義務，原告同時並取具揚
群工程行之連帶保證，故鍵璟公司依法承攬工程並無不可。三、至於原處分以楊淑君
、陳正揚等人之談話筆錄，認定原告之實際交易為楊彥彬，係屬揣斷，缺乏法律證據
。查原告與楊彥彬並無任何契約約定，因此原告對楊彥彬並無任何法律約束，亦無任
何賠償求償權，因此就法律上而言，原告與楊彥彬並無法律關係。至於楊彥彬是否受
鍵璟公司之委任執行工程建造，是承包商鍵璟公司與楊彥彬間之關係，完全與原告無
涉，鍵璟公司既已依約定完成承包工程，鍵璟公司究竟指派何人完工，均非原告可過
問，易言之實際承包工程是鍵璟公司，至於鍵璟公司將承包之工程轉由何人完成，與
原告並無直接關係，因此並不能因實際施工者或是楊彥彬，就可推論楊彥彬就是向原
告承包工程之人，故原處分以實際工作者為楊彥彬，而認原告實際直接交易對象為楊
彥彬，根本是違反邏輯。四、查原告與承包商鍵璟公司訂定工程合約，在工程完工後
，所支付之款項亦根據合約所載承包商均指名受款人為鍵璟公司，因此該交易原告確
已盡善良之責任，如今原處分以鍵璟公司無進貨情形而推論該公司無銷貨事實，顯然
與事實不符，蓋有銷貨而無進貨，只能說漏列進貨，並不能因漏列進貨，進貨不明就
推論無銷貨事實，故原處分顯有不當，請求判決將原處分撤銷等語。
被告答辯意旨略謂︰本件原告將排水溝工程轉包予楊彥彬，未依規定取得進項憑證，
卻以鍵璟公司所開立之統一發票七紙充當進項憑證，並持以申報扣抵銷項稅額之違章
事實，有財政部財稅資料中心八十四年五月十日列印產出之專案申請調檔統一發票查
核清單、臺灣士林地方法院檢察署檢察官八十五年偵字第二四一四號起訴書、兌領原
告開立予鍵璟公司工程款支票之楊淑君、羅秀珠、陳正揚等人八十五年十一月二十一
日及二十三日於被告稽核科製作之談話筆錄影本三份及被告八十五年二月五日北市
稽核（甲）字第二六七一－二號函通知原告提供資料備詢之調查函影本附卷可稽，且
上開起訴書載明：「．．．陳錦祥．．．設立鍵璟公司，並自任負責人，為從事業務
之人，自八十三年一月起至同年十二月止，明知鍵璟公司並無銷貨之事實，竟基於幫
助他人逃漏稅捐之概括犯意，連續多次在鍵璟公司利用不知情之會計以該公司名義填
製買受人、品名、數量及金額均不實之會計憑證統一發票共計二百五十四張，銷售金
額共計新台幣一億零九百五十萬六千九百七十元，計幫助國庭工程有限公司．．．計
三十三家公司行號（包括訴願人公司）等納稅義務人逃漏營業稅五百四十七萬五千三
百四十九元．．．且為掩飾其虛開不實統一發票之行為，基於概括犯意，自八十三年
一月起至同年十二月止，明知鍵璟公司並無進貨之事實，竟取得偉佰力有限公司．．
．計十二家公司行號虛開之統一發票共一百七十九張，金額共九千九百九十一萬九千
九百四十六元，作為鍵璟公司進項憑證．．．持以向台北縣稅捐稽徵處申報，而行使
該等業務上登載不實之文書，足以生損害於稅捐機關課稅之正確性。．．．」另查被
告依台北市政府前開訴願決定撤銷意旨，向台北縣稅捐稽徵處查明楊彥彬已自承未辦
理營業登記，而於八十三年六月二十五日至八十四年二月十日向原告公司承包台北縣
淡水鎮蕃薯里日若山莊工地之排水溝工程，工程款合計一、九○○、○三二元，此有
楊彥彬八十六年三月三十一日出具之承諾書影本附卷可證，是以，被告認定鍵璟公司
為一販售統一發票，牟取不法利益之虛設行號，原告自無從與之有實際交易之事實，
其實際交易對象為楊彥彬，卻取得鍵璟公司開立之發票申報扣抵銷項稅額。綜上，被
告依首揭法條及財政部函釋規定，按原告未依規定取得他人憑證總額處百分之五罰鍰
，並無不合，一再訴願決定遞予駁回，亦無違誤。綜上論結，原告之訴應認為無理由
，請求判決駁回原告之訴，俾維稅政等語。
    理  由
按「營利事業依法規定應給與他人憑證而未給與，應自他人取得憑證而未取得，或應
保存憑證而未保存者，應就其未給與憑證、未取得憑證或未保存憑證，經查明認定之
總額，處百分之五罰鍰。」為稅捐稽徵法第四十四條所明定。本件原告於八十三年七
月間將排水溝工程發包予楊彥彬，計支付價款一、九○○、○三二元（不含稅），涉
嫌未依規定取得合法憑證，而以非實際交易對象鍵璟公司所開立之統一發票七紙充當
進項憑證，申報扣抵銷項稅額。案經被告查獲，審理違章成立，除核定補徵營業稅九
五、○○二元外，並依稅捐稽徵法第四十四條規定，就其未依規定取得他人憑證之行
為經查明認定之總額，處以百分之五罰鍰計九五、○○二元。原告不服，申請復查，
未獲變更，提起訴願，訴經台北市政府八十六年六月二十四日府訴字第八六○三九五
一三○一號訴願決定：「原處分撤銷，由原處分機關另為處分。」，嗣經被告重核結
果，仍維持原核定，原告仍不服，復提起訴願，訴經台北市政府以八十七年四月二日
府訴字第八七○○八二二六○一號訴願決定：「原處分關於補徵營業稅部分撤銷，其
餘訴願駁回。」，原告就關於罰鍰部分，循序提起行政訴訟，主張如事實欄所載。經
查：(一)、本件原告於八十三年七月間將排水溝工程轉包予楊彥彬，計支付價款一、九
○○、○三二元，涉嫌未依規定取得合法憑證，而以非實際交易對象鍵璟公司所開立
之統一發票七紙充當進項憑證，申報扣抵銷項稅額，有財政部財稅資料中心八十四年
五月十日列印產出之專案申請調檔統一發票查核清單、兌領原告簽發用以支付系爭工
程款之支票之付款提示執票人楊淑君、羅秀珠、陳正揚之談話筆錄、支票影本，以及
楊彥彬之承諾書影本附於原處分卷可按。(二)、楊彥彬陳明其未辦理營業登記，承包原
告公司之前開工程，工程款計一、九○○、○三二元，有承諾書影本附於原處分卷可
按，原告所簽發用以支付系爭工程款之支票之付款提示執票人楊淑君、羅秀珠、陳正
揚均陳明楊彥彬因承包原告公司之前開工程，而向彼等借款，乃以原告所簽發用以支
付系爭工程款之支票清償等語，再由原告所提出之支票影本及付款簽收簿影本觀之，
羅秀珠不僅是支票之提示付款執票人而已，甚至直接向原告公司領取支票，並於收款
人處簽名，足見原告於八十三年七月間將前開工程發包予楊彥彬，其實際交易對象為
楊彥彬，並非鍵璟公司，至為明確。(三)、又原告雖提出鍵璟公司公司執照、工程承攬
合約、支票（記名受款人鍵璟公司）及付款簽收簿等影本，主張其實際交易對象為鍵
璟公司，惟該工程承攬合約之連帶保證人揚群工程行負責人陳正揚陳明其係受楊彥彬
之託擔任該工程合約之連帶保證人，該工程係楊彥彬所承攬等情，楊彥彬亦陳明該工
程係其所承包等情，以及前述支票之付款提示及收款情形，則原告所提出之公司執照
、工程承攬合約，支票及付款簽收簿等影本，尚不足以證明其實際交易對象確為鍵璟
公司。(四)綜上所述，原告所訴各節，均不足採。從而，被告以從事營業交易卻取得非
實際交易對象所開立之統一發票，違反稅捐稽徵法第四十四條規定，按查明認定之總
額一、九○○、○三二元科處百分之五罰鍰九五、○○二元，揆諸首揭規定，核無違
誤，一再訴願決定，遞予維持原處分，均無不合，原告起訴意旨，難謂有理，應予駁
回。
據上論結，本件原告之訴為無理由，爰依行政訴訟法第二十六條後段，判決如主文。
中    華    民    國     八十九      年      三      月      十七       日
                    行 政 法 院 第 六 庭
                                審 判 長 評  事      徐  樹  海
                                         評  事      廖  宏  明
                                         評  事      高  啟  燦
                                         評  事      蔡  進  田
                                         評  事      劉  鑫  楨
右  正  本  證  明  與  原  本  無  異
                                         法院書記官  陳  盛  信
中    華    民    國     八十九      年      三      月      二十       日


司法院資訊處製作；財團法人民間司法改革基金會備份。
